【裁判字號】    99,易,892
【裁判日期】    991102
【裁判案由】    竊盜
【裁判全文】
臺灣彰化地方法院刑事判決               99年度易字第892號
公  訴  人  臺灣彰化地方法院檢察署檢察官
被      告  甲○○
上列被告因竊盜案件，經檢察官提起公訴（99年度偵字第3521號
），本院判決如下：
    主  文
甲○○共同竊盜，處有期徒刑月，如易科罰金，以新臺幣壹仟
元折算壹日。
    事  實
一、甲○○與丙○○（另案偵查中）共同意圖為自己不法之所有
    ，並基於竊盜之犯意聯絡，於民國98年11月9 日中午12時28
    分許（起訴書誤載為同日中午12時24分許），由丙○○騎乘
    甲○○所有之車牌號碼SD5-111 號輕型機車，搭載甲○○至
    丁○○位於彰化縣彰化市○○街108 號之3 之住處，由丙○○下車，甲○○騎乘機車在上址門口附近把風，丙○○徒手
    開啟上址1 樓玻璃門後，甲○○即騎乘上開機車至附近等候
    接應，丙○○則步入丁○○上開住處內（侵入住宅部分未據
    告訴），徒手竊取丁○○所有之現金新臺幣（下同）1 萬
    3,000 元、華碩牌筆記型電腦、彩虹牌數位相機各1 臺、黑
    色公事包1 只得手後，至甲○○騎車等候處，由甲○○接應
    離開。
二、案經丁○○訴由彰化縣警察局彰化分局報告臺灣彰化地方法
    院檢察署檢察官偵查起訴。
    理  由
壹、程序部分
一、按被告以外之人於審判外之言詞或書面陳述，除法律有規定
    者外，不得作為證據，刑事訴訟法第159 條第1 項固有明文
    ，惟被告以外之人於審判外之陳述，雖不符合同法第159 條
    之1 至第159 條之4 規定，但經當事人於審判程序同意作為
    證據，法院審酌該言詞陳述或書面陳述作成時之情況，認為
    適當者，亦得為證據，當事人、代理人或辯護人於法院調查
    證據時，知有第159 條第1 項不得為證據之情形，而未於言
    詞辯論終結前聲明異議者，視為有前項之同意，此觀同法第
    159 條之5 規定即明。查本判決後開引用各該被告甲○○以
    外之人於審判外之陳述（包含書面陳述），皆屬傳聞證據，
    惟當事人雖知上開證據資料為傳聞證據，仍於本院準備程序
    及審判期日中對各該證據資料均表示同意或無意見而不予爭
    執，且迄至言詞辯論終結前亦未再聲明異議，本院審酌上開
    證據資料製作時之情況尚無違法不當等瑕疵，且與本案具有
    關連性，認為以之作為證據應屬適當，揆諸前開規定，爰逕
    依刑事訴訟法第159 條之5 規定，認前揭證據資料均具有證
    據能力。
二、本案後述所引用之非供述證據，非屬傳聞證據，本院審酌該
    等證據作成及取得之程序均無違法之處，且與本案具有關連
    性，是其證據能力均無疑義，合先敘明。
貳、實體部分
一、訊據被告甲○○固坦承於98年11月9 日中午12時許由丙○○
    騎乘車牌號碼SD5-111 號輕型機車搭載其至告訴人丁○○位
    於彰化縣彰化市○○街108 號之3 之住處前，丙○○下車至
    該址按門鈴後開啟紗門、玻璃門進入該址，其先在上址等候
    ，俟丙○○開啟玻璃門後，則騎乘上開機車至該址附近等候
    丙○○，丙○○嗣手持筆記型電腦及包包各1 個出現等節，
    惟矢口否認有何竊盜犯行，辯稱：當日丙○○至其住處，要
    求其騎乘機車陪同向朋友拿錢，乃隨丙○○出門，且因眼睛
    痛，並未見到丙○○在告訴人住處作何事，又因丙○○表示
    朋友性情乖僻，不喜見人，因此在丙○○開啟告訴人住處玻
    璃門後，其即騎乘機車至距告訴人住處車程約3 分鐘之地點
    等候丙○○，對於丙○○所為之竊盜行為毫不知情云云。惟
    查：
  (一)被告確於98年11月9 日中午12時28分許由丙○○騎乘上開車
    牌號碼SD5-111 號輕型機車搭載至告訴人上開住處，丙○○
    下車，被告仍坐在機車座墊上，而丙○○拉開告訴人住處紗
    門後，靠近玻璃門向屋內窺視多次，並按電鈴多次後，徒手
    開啟告訴人住處之玻璃門，被告見狀即發動機車往前行駛至
    前方路口右轉，嗣後丙○○進入告訴人住處，並竊得現金1
    萬3,000 元、華碩牌筆記型電腦、彩虹牌數位相機各1 臺、
    黑色公事包1 只等情，業據被告自承在卷（警卷第1 頁、偵
    卷第26頁、本院卷第31頁），核與證人即共犯丙○○於本院
    審理之證述、證人即告訴人丁○○於警詢及偵訊之證述相符
    （警卷第11頁、偵卷第34頁、本院卷第23頁），並有監視錄
    影光碟1 片、監視錄影翻拍畫面6 張、車籍查詢─基本資料
    詳細畫面1 紙、本院勘驗筆錄1 份在卷可稽（警卷第13至17
    頁、本院卷第12至13頁），此部分之事實洵堪認定。
  (二)被告雖以上詞置辯，惟查，證人丙○○證稱：98年11月9 日
    上午被告騎乘機車至其住處，同日中午時分其與被告騎乘機
    車出門尋友不遇，嗣行經告訴人住處，其即下車，未向被告
    表示至告訴人住處所為何事，亦未向被告稱朋友很乖僻、不
    喜見人，僅向被告表示在附近等候，98年11月9 日當天被告
    並未表示眼睛痛等語（本院卷第24頁），已與被告所辯情節
    相違，證人丙○○上開證述與被告所辯均有可疑。再者，依
    證人丙○○證述、監視錄影畫面及本院勘驗筆錄所示，被告
    於丙○○開啟告訴人住處玻璃門後，即騎乘機車順利離開現
    場，足認被告當時之視力仍可駕騎機車，並無視物困難之情
    況；且被告於丙○○在告訴人住處前方徘徊、按門鈴、向屋
    內窺視之際，亦曾數次望向丙○○，依丙○○在該處往復徘
    徊、按電鈴無人回應、屢屢向屋內窺視，最終自行開門進入
    屋內之情狀觀之，顯足判斷其並非合法進入該址屋內，被告
    既與丙○○熟識，於目睹丙○○此等有違常情之舉動之際，
    竟未上前詢問或制止，僅在旁默然注視，亦與常理相違。況
    依現場監視錄影畫面所示，被告與丙○○於98年11月9日中
    午12時28分許，乃先騎車經過告訴人住處前，再自反方向騎
    車返回告訴人住處門口，復佐以證人丙○○證稱其與被告於
    98年11月9日上午尋友不遇後，係與被告騎乘機車在外閒晃
    等語（本院卷第24頁），則被告與丙○○在外騎車閒晃之際
    ，丙○○忽然改變行進方向折返繞回告訴人住處，必有其目
    的，與丙○○同行之被告衡情當向丙○○探詢原因及此行目
    的；又丙○○在告訴人住處前方窺視之際，背對被告揮手後
    ，被告即將機車熄火，丙○○開啟玻璃門後，被告隨即發動
    機車並將機車往前挪約1公尺，丙○○進入告訴人住處屋內
    窺視後再步出屋外向被告揮手，被告即騎乘機車離開現場等
    情節，亦有監視錄影光碟1片及本院勘驗筆錄1份附卷為憑（
    本院卷第12至13頁），被告與丙○○在告訴人住處門前之上
    開舉動確屬配合無間，依該等情狀，堪認其二人就本案竊盜
    犯行之行為分擔商議已定。綜上各節交互以觀，被告與丙○○確有竊盜之犯意聯絡，並分擔現場把風及接應之行為，洵
    堪認定。
  (三)至證人即被告之母乙○○○雖證稱丙○○曾至被告住處找被
    告，要求被告一同前往拿取他人欠款5,000 元等語（本院卷
    第29頁），然觀諸證人乙○○○上開證述內容，尚無從特定
    其目睹丙○○至被告住處之日期，且與證人丙○○證述98年
    11月9 日當日係被告至其住處乙節不符，亦難僅憑證人乙○○○此部分證述，即推論被告與丙○○並無竊盜之犯意聯絡
    ，是尚難遽依證人乙○○○之證述為有利於被告之認定，附
    此說明。
  (四)綜上，本案事證明確，被告犯行堪以認定，應依法論科。
二、按意思之聯絡並不限於事前有所謀議，即僅於行為當時有共
    同犯意之聯絡者，亦屬之，且其表示之方法，亦不以明示通
    謀為必要，即相互間有默示之合致，亦無不可（最高法院73
    年臺上字第2364號判例可資參照）。又按把風行為，在排除
    犯罪障礙，助成犯罪之實現，在合同意思範圍內分擔犯罪行
    為之一部，亦係共同正犯（最高法院92年度臺上字第2770號
    判決意旨參照）。被告於共犯丙○○在告訴人住處外窺視、
    按門鈴及開啟玻璃門之際，均在旁把風，且於共犯丙○○竊
    取告訴人財物得手後，接應其離開現場，足認被告與共犯丙○○就本案竊盜犯行有犯意聯絡及行為分擔，要屬明確。
三、核被告所為，係犯刑法第320 條第1 項竊盜罪。被告就上開
    竊盜犯行，與共犯丙○○有犯意聯絡及行為分擔，應論以共
    同正犯。爰審酌被告正值壯年，不思以正當方式謀生，僅因
    貪圖不法利益，即竊取他人物品，顯然欠缺法治觀念，所為
    侵害他人財產法益，行為甚不足取，犯後復未能與告訴人達
    成和解或賠償損害，暨審酌其素行、智識程度、生活狀況等
    一切情狀，量處如主文所示之刑，並諭知易科罰金之折算標
    準，以示懲儆。
據上論斷，應依刑事訴訟法第299 條第1 項前段，刑法第28條、
第320 條第1 項、第41條第1 項前段，刑法施行法第1 條之1 第
1 項 、第2 項前段，判決如主文。
本案經檢察官廖偉志到庭執行職務
中    華    民    國    99    年    11    月    2     日
                  刑事第一庭  法  官  楊舒嵐
以上正本證明與原本無異。
如不服本判決應於收受判決後10日內向本院提出上訴書狀，並應
敘述具體理由；其未敘述上訴理由者，應於上訴期間屆滿後20日
內向本院補提理由書(均須按他造當事人之人數附繕本)「切勿逕
送上級法院」。
告訴人或被害人對於判決如有不服具備理由請求檢察官上訴者，
其上訴期間之計算係以檢察官收受判決正本之日期為準。
中    華    民    國    99    年    11    月    2     日
                              書記官  陳如玲
附錄論罪科刑法條：
中華民國刑法第320條第1項
意圖為自己或第三人不法之所有，而竊取他人之動產者，為竊盜
罪，處5  年以下有期徒刑、拘役或 5 百元以下罰金。

司法院資訊處製作；財團法人民間司法改革基金會備份。
